【裁判字號】    99,停,97
【裁判日期】    991117
【裁判案由】    聲請停止執行
【裁判全文】
臺北高等行政法院裁定
                                        99年度停字第97號
聲  請  人  楊瓊英
相  對  人  內政部
代  表  人  江宜樺（部長）住同上
上列當事人間聲請停止執行事件，聲請人聲請停止原處分（本院
99年度訴字第1236號事件之原處分：內政部民國98年6 月8 日內
授移服嘉市澄字第0980939020號，及同年6 月11日內授移移陸彬
字第0980960085號）之執行，本院裁定如下：
    主  文
聲請駁回。
聲請訴訟費用由聲請人負擔。
    理  由
一、按行政訴訟繫屬中，行政法院認為原處分或決定之執行，將
    發生難於回復之損害，且有急迫情事者，得依職權或依聲請
    裁定停止執行，行政訴訟法第116 條第2 項前段定有明文。
二、按聲請人於民國（下同）91年11月15日與訴外人姚安聯結婚
    ，因婚姻關係於94年1 月13日經相對人許可在台灣地區依親
    居留，並於98年4 月14日向相對人申請長期居留，經相對人
    查核以「與依親對象姚安聯並無同居之事實」而不予許可其
    申請，並自不允許可之翌日起三年內不得申請長期居留（內
    政部98年6 月8 日內授移服嘉市澄字第0980939020號），並
    廢止聲請人之依親居留許可及註銷依親居留證，且自出境之
    日起算三年內不得再申請依親居留（內政部98年6 月11日內
    授移移陸彬字第0980960085號）。聲請人不服提起訴願未果
    ，而提起行政訴訟（本院99年度訴字第1236號事件），而聲
    明撤銷原處分及訴願決定，及應作成許可長期居留之行政處
    分。在該事件訴訟程序中，聲請人以先前之婚姻關係（前夫
    王金金）所生之女兒王春燕經大陸地區初步通過其申請，准
    王春燕偕同其父親王金金到香港依親，但必須聲請人回大陸
    地區，辦理DNA 檢驗，確認王春燕為聲請人所親生，王春燕
    始得離境至香港依親；因此，原告有暫時離開台灣之必要，
    而聲請本件停止執行。
三、經查：
  (一)停止執行為「暫時權利保護制度」之一環，而「暫時權利保
    護制度」又屬對本案權利之急迫性救濟，因此前開條文所稱
    之「難以回復之損害」，自然是因為本案權利不被滿足所生
    之損害。聲請人在此自然需對其本案權利之具體內容為說明
    。
  (二)又凡言及本案權利者，必然具備二個面向，一個是個人所關
    心之「實質利害」（不限於經濟利害，也包括情感、宗教、
    社會關係等利害），另外一個則是「此等利害由法律出面保
    證其實現」，此即權利之法規範基礎。而此項法規範基礎之
    有無，對權利之判斷特別具有重要性。因為公部門行使公權
    力時，具有實質優越地位，其任何微小作為都會對社會大眾
    帶來全面性之影響，因此人民各方面之「實質利害」很容易
    感受到被侵犯（例如政府實施教改措施對全體家長所帶來之
    不便），但如果隨意容許人民提起訴訟，要求法院審查行政
    作為之合法性，不僅行政所關心之社會集體利益容易受到少
    數人牽制，法院亦難以負荷此等數量之訴訟，因此一定要求
    該等「實質利益」有憲法或特定實證法出面保證其會實現，
    這樣的實質利害才能在實體法被認定為「權利」，在訴訟法
    上為「主觀公權利」，而享有訴訟權能（即使引用「保護規
    範理論」作為「權利」之法規範基礎，還是一樣必須「找到
    」特定之法規範為其基礎）。
  (三)本件訴爭之核心爭執事項，為聲請人與依親對象姚安聯有無
    同居之事實，亦即該事實是否足以導致不允許可長期居留，
    而且不允許可之翌日起三年內不得申請長期居留，以及廢止
    依親居留之許可，並自出境之日起算三年內不得再申請依親
    居留（原處分並非禁止入境）。而所謂按原處分之執行，將
    發生難於回復之損害者，當然受限於因處分而受影響「聲請
    人權益」而非「聲請人之女之權益」，故難於回復之損害應
    以聲請人之權利為限。聲請人固然可以考慮其女兒王春燕之
    情狀，但這份考量與關心並無具體法規範保證其實現，因此
    聲請人此等關心與利害，不構成聲請人之權利，自然也無損
    害發生之可言。至目前為止，聲請人得自由出入境台灣地區
    ，但再次居留當受限制，聲請人得自行選擇「訴訟程序中，
    出境協助，而居留受限制」或「判決確定前暫不出境，本次
    無法協助」，這份捨取（協助其女兒與否）本不受原處分之
    執行與否之影響（原處分並未限制其出境），自不生「難於
    回復之損害」，聲請人之聲請核與前開停止執行之要件不符
    ，不應准許。
四、依行政訴訟法第104條、民事訴訟法第95條、第78條，裁定
    如主文。
中    華    民    國    99    年    11    月    17    日
                       臺北高等行政法院第七庭
                                 審判長法  官  帥嘉寶
                                       法  官  畢乃俊
                                       法  官  陳心弘
上為正本係照原本作成。
如不服本裁定，應於送達後10日內向本院提出抗告狀（須按他造
人數附繕本）。
中    華    民    國    99    年    11    月    17    日
                                       書記官  鄭聚恩

司法院資訊處製作；財團法人民間司法改革基金會備份。
